臺灣基隆地方法院基隆簡易庭小額民事判決
　　　　　　　　　　　　　　　　　　　　　　　　　九十年度基小字第二九三號
　　原　　　告　甲○○
　　法定代理人　乙○○
右當事人間請求返還清潔管理費等事件，本院判決如左：
    主      文
被告應核發基隆市○○○街第一八九、一九一、一九三、一九五、一九七、一九九、
二○一、二○三、二○五、二○七、二○九、二一一號地下室壹層編號第四十九號及
地下室貳層編號第一號、第七十三號、第一○六號、第一○八號、第一一三號停車位
於民國九十一年度有效之停車證各壹張予原告。
原告其餘之訴駁回。
訴訟費用新臺幣捌佰捌拾元，由原告負擔新臺幣伍佰拾元，餘由被告負擔。
本判決第一項得假執行。但被告如於假執行程序實施前，以新臺幣壹萬捌仟元為原告
預供擔保，得免為假執行。
原告其餘假執行之聲請駁回。
    兩造聲明及陳述
壹、原告部分
一、原告聲明：
  (一)請求判決被告應核發基隆市○○○街一八九號至二一一號山海關社區地下室一層
    編號第四十九號、地下室二層編號第一號、第七十三號、第一○六號、第一○八
    號、第一一三號停車位之停車證予原告，並於新年度應予換發新制停車證。
  (二)請求判決被告應自民國八十八年一月起至核發停車證予原告之日止，按月賠償原
    告新臺幣一萬二千元，及自民國九十年二月二十一日起至清償日止，按年息百分
    之五計算之利息。
  (三)請求判決被告應返還原告清潔管理費新臺幣二萬五千五百元，及自民國八十七年
    九月五日起至清償日止，按年息百分之五計算之利息。
  (四)原告願供擔保，請准予宣告假執行。
  (五)訴訟費用由被告負擔。
二、原告陳述略以：
  (一)原告係基隆市○○○街一八九號至二一一號山海關社區地下室一層編號第四十九
    號及地下室二層編號第一號、第七十三號、第一○六號、第一○八號、第一一三
    號停車位之所有權人，詎被告竟自八十八年一月份起，拒不核發該六個停車位之
    停車證予原告，且規定除停車位所有權人得經登記進入外，其他使用人必須出示
    停車證始能進入停車，致先前向原告承租地下室一層編號第四十九號、地下室二
    層編號第一號、第七十三號、第一一三號停車位之承租人因無法取得新制停車證
    ，不堪被告屢次要求出示停車證並百般查詢，故於八十七年底與原告中止租約（
    另地下室二層編號第一○六號、第一○八號停車位承租人目前尚可憑八十八年度
    以前之舊制停車證停車），且原告因無法取得八十八年度以後之新制停車證，致
    無法自由使用、出租地下室一層編號第四十九號、地下室二層編號第一號、第七
    十三號、第一一三號停車位。原告既係該六個停車位之所有權人，依法享有自由
    使用、收益、處分之權利，縱使被告認原告欠繳停車位之管理清潔費，亦應循法
    律途徑請求原告給付，不可片面拒發停車證而限制原告就該停車位之自由使用、
    收益權利，為此本於停車位所有權人之地位，訴請被告核發該社區地下室一層編
    號第四十九號、地下室二層編號第一號、第七十三號、第一○六號、第一○八號
    、第一一三號停車位之停車證予原告，並於新年度換發新制停車證。
  (二)承前所述，被告因拒發八十八年度以後之新制停車證予原告，致原告所有之地下
    室一層編號第四十九號、地下室二層編號第一號、第七十三號、第一一三號停車
    位承租人與原告中止租約，原告無法自由使用、收益該四個停車位而受有損害，
    為此爰依侵權行為之法律關係，訴請被告自八十八年一月份起至核發停車證予原
    告之日止，按月賠償原告相當於停車位租金額一萬二千元之損害（即每個停車位
    每月租金三千元，共計四個停車位），及自九十年二月二十一日起（即原告催告
    被告支付之存證信函送達被告翌日起）至清償日止，按年息百分之五計算之遲延
    利息。
  (三)原告另係該社區地下室二層十五個機械式上層停車位之所有權人，因原告發現機
    械式上層停車位有高度不足之情形，向基隆市政府工務局查詢結果，始知該機械
    式上層停車位均屬違章建物，業經基隆市政府勒令停止使用在案，並責成強制拆
    除，致原告根本無法使用該十五個違規之停車位，且被告亦未曾清潔、管理過該
    十五個停車位，是其向原告收取該十五個違規停車位自八十七年三月十一日起至
    同年八月間止之管理清潔費二萬五千五百元並無法律上之原因，為此爰依不當得
    利之法律關係，訴請被告返還原告管理清潔費二萬五千五百元，及自八十七年九
    月五日起（即原告繳納管理清潔費之日起）至清償日止，按年息百分之五計算之
    遲延利息。
貳、被告部分：
一、被告聲明：請求判決駁回原告之訴及其假執行之聲請，訴訟費用由原告負擔，若
    受不利益判決，被告願供擔保請免假執行。
二、被告陳述略以：
　(一)因原告未依山海關住戶公寓大廈區分所有權人會議制定之「山海關住戶生活管理
    規定」、「山海關住戶管理費費率訂定及收取辦法」按月繳納停車位管理清潔費
    ，被告始自八十八年一月份起拒發停車證予原告，原告若繳清積欠之停車位管理
    清潔費，被告即依規定核發停車證予原告。
  (二)被告雖拒發停車證予原告，但原告基於停車位所有權人之地位，只須經過登記即
    可自由出入使用其停車位。且因原告之情況特殊，被告還特別通融原告之停車位
    承租人可憑八十八年度以前之舊制停車證出入停車，並無限制原告使用、收益停
    車位之情事。且原告之停車位承租人係於八十七年底即與原告中止租約，與被告
    拒發八十八年度以後之停車證無關。
  (三)被告依據山海關住戶公寓大廈區分所有權人會議制定之「山海關住戶生活管理規
    定」、「山海關住戶管理費費率訂定及收取辦法」向原告收取停車位清潔管理費
    ，確有法律上之原因，至於原告所有之地下室二層機械式上層停車位遭認定係違
    章建物所受之損害，應由原告依法向建商請求賠償，被告於該停車位未遭拆除前
    向原告收取管理清潔費，並非不當得利。
    理由要領
一、按民事訴訟費用法第四條規定「訴訟標的之價額，由法院核定。核定訴訟標的之
    價額，以起訴時之交易價額為準，無交易價額者，以原告就訴訟標的所有之利益
    為準。」、同法第五條規定「以一訴主張數項標的者，其價額合併計算之。以一
    訴附帶主張利息或其他孳息、損害賠償、違約金或費用者，不併算其價額。」。
    原告訴之聲明第一項請求被告核發停車證，其訴訟標的並無交易價額，本院審酌
    原告訴請被告核發停車證所有之利益，在於原告將停車位出租他人使用時，該承
    租人須憑停車證始能使用停車位（原告本人因係停車位之所有權人，依被告之規
    定，停車位所有權人縱使未取得停車證，只要經過登記亦可使用停車位），核定
    原告就該項訴訟標的所有之利益係相當於每一停車位每月三千元之租金額（該租
    金額係原告起訴時所陳報之金額），總計一萬八千元（３０００元×６個停車位
    ＝１８０００元）；原告訴之聲明第二項請求之損害賠償係本於其聲明第一項所
    為之附帶請求，不併算其價額；原告訴之聲明第三項請求返還不當得利部分，與
    前二項聲明並無附帶關聯，應併計其訴訟標的金額二萬五千五百元。至於利息部
    分一律不併算其價額。經前開計算結果，本件訴訟標的價額及金額合計為四萬三
    千五百元（應徵收裁判費四百三十五元，原告溢繳裁判費部分，得聲請本院退費
    ），依民事訴訟法第四百三十六條之八規定，本件應適用小額訴訟程序審理，合
    先敘明。
二、原告主張其係基隆市○○○街一八九號至二一一號山海關社區地下室一層編號第
    四十九號、地下室二層編號第一號、第七十三號、第一○六號、第一○八號、第
    一一三號停車位之所有權人，該社區管理委員會自八十八年一月份起，拒不核發
    上開停車位之停車證予原告之事實，業據原告提出不動產買賣契約書影本一份及
    建物所有權狀影本二份為證，且經被告自認確有其事，堪信原告此項主張屬實。
三、查原告所有之上開停車位屬山海關住戶公寓大廈之「約定專用部分」（定義詳見
    公寓大廈管理條例第三條第五款之規定，及山海關住戶公寓大廈管理規約第二條
    第一項第三款、第四項之約定）。按公寓大廈管理條例第十條第一項規定「專有
    部分、約定專用部分之修繕、管理、維護，由各該區分所有權人或約定專用部分
    之使用人為之，並負擔其費用。」、同條第二項前段規定「共用部分、約定共用
    部分之修繕、管理、維護，由管理負責人或管理委員會為之。」、同條例第三十
    一條第一項第五款規定「區分所有權人會議之決議，關於下列各款事項，應有區
    分所有權人三分之二以上及其區分所有權比例合計三分之二以上出席，以出席人
    數四分之三以上及其區分所有權比例占出席人數區分所有權四分之三以上之同意
    行之：‧‧‧五、約定專用或約定共用事項。」、同條例第三十四條規定「管理
    委員會之職務如下：‧‧‧七、區分所有權人會議決議事項之執行。‧‧‧十一
    、其他規約所定事項。」是關於「約定專用部分」之管理，原則上由約定專用部
    分之使用人為之（公寓大廈管理條例第十條第一項），但區分所有權人會議為增
    進共同利益，確保良好生活環境，得依特別決議方式，就「約定專用部分」制定
    管理規約（公寓大廈管理條例第三條第十二款、第三十一條第一項第五款），且
    須區分所有權人會議就約定專用部分制定管理規約後，始交由管理委員會執行（
    公寓大廈管理條例第三十四條）。本件經山海關住戶公寓大廈區分所有權人會議
    決議通過之「山海關住戶生活管理規定」第二條第一項明定「本社區地下停車場
    ，車輛進入須憑證通行，無證車輛一律禁止入內」、同條第八項明定「由本社區
    管理委員會統一製發黏貼式停車證，每一停車位限發一張證件」、同條第九項明
    定「本社區停車場內，每一車位不論是否停放車輛，其所有權人或使用人均應按
    月繳交管理清潔費」，另「山海關住戶管理費費率訂定及收取辦法」第二條第四
    項明定「有汽車停車位者，每車位每月加收佰元管理清潔費」，上開規約內容
    雖明白規定停車位之所有權人或使用人負有按月繳交管理清潔費之義務，並受憑
    證使用停車位之限制，惟就停車位之所有權人或使用人欠繳管理清潔費時，管理
    委員會除得依公寓大廈管理條例第二十一條之規定進行催告及訴訟外，是否得將
    管理清潔費解釋為核發停車證之對價，並有拒絕核發停車證予欠繳管理清潔費之
    停車位所有權人，以限制其使用、收益停車位之權利？則疏未於規約內定明。衡
    諸管理清潔費乃為維護社區環境整潔、居住安全所收取之費用，而約定專用停車
    位所有權人係基於給付約定專用停車位買賣價金而取得所有權及使用權，兩者概
    念並不相同，管理委員會以拒發停車證予欠繳管理清潔費之停車位所有權人方式
    ，方便其管理與維護社區住戶安全之行為，於目前之社會觀念下雖無不妥，然該
    管理方式既對停車位所有權人之約定專用權加諸一定之限制，於法應由山海關住
    戶公寓大廈區分所有權人會議依公寓大廈管理條例第三十一條第一項第五款之規
    定，以特別決議方式定明於規約內或充分授權管理委員會制定之，否則管理委員
    會不得擅自決定拒發停車證予欠繳管理清潔費之停車位所有權人以限制其使用約
    定專用停車位之權利。另被告雖以原告一旦繳清管理清潔費，其即核發停車證作
    為同時履行抗辯（非原告所謂之反訴請求），惟按民法第二百六十四條第一項前
    段所規定之同時履行抗辯權係指「因『契約』互負債務者，於他方當事人未為對
    待給付前，得拒絕自己之給付。」，本件被告之所以負有核發停車證之義務，係
    基於「山海關住戶生活管理規定」第二條第八項之規定而來，非與原告間存有任
    何「契約」債務，被告此項同時履行抗辯並無理由。是原告本於該社區地下室一
    層編號第四十九號、地下室二層編號第一號、第七十三號、第一○六號、第一○
    八號、第一一三號停車位所有權人之地位，請求被告依山海關住戶生活管理規定
    第二條第八項之規定核發各該停車位之停車證予原告使用，為有理由，應予准許
    。至於原告訴請被告應於新年度換發新制停車證部分，因本件係依據被告社區目
    前有效存在之住戶規約判認被告有核發停車證之義務，惟該住戶規約於未來新年
    度是否仍繼續有效存在？其內容是否會有變更？均非目前所能預期，原告此部分
    將來給付之請求並無理由，不應准許。
四、原告主張被告於八十七年十二月間以換發新制停車證為由，將原告所有之地下室
    一層編號第四十九號、地下室二層編號第一號、第七十三號、第一一三號停車位
    之舊制停車證收回，卻拒發八十八年度以後之新制停車證予原告，致該四個停車
    位承租人因無法取得新制停車證，屢於使用停車位之際遭管理員刁難，承租人不
    堪其擾，乃於八十七年十二月底與原告中止租約，原告因而自八十八年一月份起
    受有相當於停車位租金之損害一節，為被告否認，被告抗辯該四位承租人向原告
    中止租約與被告拒發停車證無關。按當事人主張有利於己之事實者，就其事實有
    舉證之責任，民事訴訟法第二百七十七條前段定有明文。原告主張該四位承租人
    提前中止租約之原因在於被告拒發停車證一節，既為被告否認，依法應由原告先
    負舉證之責。本件原告雖提出地下室一層編號第四十九號、地下室二層編號第七
    十三號、第一一三號停車位租賃契約書影本各一份，冀圖證明承租人確已中止租
    約，且中止租約之原因在於被告拒發停車證，原告因此受有租賃期限屆滿前之預
    期租金損失，然觀之各該租賃契約書之內容，僅約定承租人與出租人間之權利義
    務關係，並無隻字片語足證承租人係於何時中止租約及其中止租約之原因，再者
    ，原告於各該停車位租賃期限屆滿後，是否能繼續覓得承租人承租停車位而受有
    預期之租金利益，亦屬未知，非謂被告拒發停車證，原告即必然受有相當於租金
    額之損害，原告此項主張不足採信。
五、原告主張被告向原告收取地下室二層十五個機械式上層停車位自八十七年三月十
    一日起至同年八月間止之管理清潔費共二萬五千五百元並無法律上原因一節，經
    被告否認。按公寓大廈管理條例第六條規定住戶應遵守規約所規定事項，次按前
    開「山海關住戶生活管理規定」第二條第九項明定「本社區停車場內，每一車位
    『不論是否停放車輛』，其所有權人或使用人均應按月繳交管理清潔費」、「山
    海關住戶管理費費率訂定及收取辦法」第二條第四項明定「有汽車停車位者，每
    車位每月加收佰元管理清潔費」，被告依照上開規定收取該十五個停車位之管
    理清潔費，確有公寓大廈管理條例及住戶規約之依據，非無法律上之原因，且公
    寓大廈管理條例及住戶規約迄今仍有效存在，並未失效，亦無事後法律上原因不
    存在之情事。至於該十五個停車位縱始因係違章建物或不符合停車規格，不能強
    求原告違規使用，亦屬原告得依法向停車位出賣人求償之問題，非謂停車位係違
    章建物或無法使用，住戶規約即當然失效。再者，被告依據公寓大廈管理條例及
    住戶規約收取管理清潔費後，若未實際管理、清潔停車位，亦為住戶得要求管理
    委員會確實執行職務之監督事項，原告繳納管理清潔費之法律及住戶規約依據仍
    然存在，不得逕予請求返還，原告此項請求並無理由。
六、從而，原告本於所有權人之地位，請求被告核發基隆市○○○街第一八九、一九
    一、一九三、一九五、一九七、一九九、二○一、二○三、二○五、二○七、二
    ○九、二一一號地下室一層編號第四十九號及地下室二層編號第一號、第七十三
    號、第一○六號、第一○八號、第一一三號停車位於九十一年度有效之停車證各
    一張予原告，為有理由，應予准許；其餘請求並無理由，應予駁回。
七、本件係依小額訴訟程序為被告部分敗訴之判決，就被告受敗訴判決部分依職權宣
    告假執行。另被告聲明願供擔保，請准免予宣告假執行，經核並無不合，爰酌定
    相當擔保金額宣告之。原告其餘假執行之聲請，因訴之駁回而失所依據，不予准
    許。
八、本件訴訟費用額八百八十三元（裁判費四百三十五元、送達郵費四百四十八元）
    ，由原告負擔五百三十元，餘由被告負擔。
中　　　華　　　民　　　國　　九十一　　年　　　一　　　月　   三十   　日
~B臺灣基隆地方法院基隆簡易庭
~B法　　　官　蔡佳玲
右正本證明與原本無異。
對於本件判決如有不服，應於收受送達後二十日內向本院提出上訴書狀，上訴於本院
合議庭，並按他造當事人之人數附俱繕本。
當事人之上訴，非以判決違背法令為理由不得為之，上訴狀應記載上訴理由，表明下
列各款事項：
（一）原判決所違背之法令及其具體內容。
（二）依訴訟資料可認為原判決有違背法令之具體事實。
中　　　華　　　民　　　國　　 九十一　 　年　　　二　　　月　　 四 　　日
~B法院書記官　陳碧玉
